【裁判字號】    95,易,728
【裁判日期】    951023
【裁判案由】    贓物
【裁判全文】
臺灣士林地方法院刑事判決               95年度易字第728號
公  訴  人  臺灣士林地方法院檢察署檢察官
被      告  甲○○
上列被告因贓物案件，經檢察官提起公訴（95年度偵字第4947號）
，本院判決如下：
    主  文
甲○○無罪。
    理  由
一公訴意旨略以：被告甲○○於民國95年1 月3 日上午11時45分
  後某時許，在不詳處所，明知不詳年籍之人交付之KP—3379號
  汽車車牌乙面係乙○○所有於95年1 月3 日上午11時45分許，
  在桃園市○○路快樂公園前所失竊，仍予收受，嗣於同年2 月
  23日晚上9 時前某時許，在台北市○○區○○路6 號水門河濱
  公園前，將之懸掛於其所有紅色福特六和車牌號碼原為7481-K
  M 號自小客車上使用，為警於同日晚上9 時許，在台北市○○
  區○○路6 號河濱公園內查獲，因認被告甲○○涉犯刑法第34
  9 條第1 項收受贓物罪嫌等語。
二按犯罪事實應依證據認定之，無證據不得認定其犯罪事實，刑
  事訴訟法第154 條第2 項定有明文。又按所謂認定犯罪事實之
  證據，係指足以認定被告確有犯罪行為之積極證據而言，該項
  證據自須適合於被告犯罪事實之認定，始得採為斷罪之資料；
  又事實之認定，應憑證據，如未能發現相當確實證據，或證據
  不足以證明，自不能以推測或擬制之方法，以為裁判之基礎，
  最高法院29年上字第3105號、40年台上字第86號判例著有明文
  。又事實審法院對於證據之取捨，依法雖有自由判斷之權，然
  積極證據不足證明犯罪事實時，被告之抗辯或反證縱屬虛偽，
  仍不能以此資為積極證據應予採信之理由，最高法院亦著有52
  年台上字第1300號及30年上字第482 號判例可資參照。又按認
  定犯罪事實所憑之證據，無論係直接證據或間接證據，其為訴
  訟上之證明，須於通常一般之人均不致有所懷疑，而確信其為
  真實之程度者，始得據為有罪之認定，倘其證明尚未達到此一
  程度，而有合理之懷疑存在，復無其他調查途徑可尋，法院即
  應為無罪之判決，最高法院76年台上字第4986號著有判例可資
  遵循。
三檢察官認被告有收受贓物之犯行，係以被告之供述、證人即查
  獲員警丙○○、被害人乙○○之證述，以及贓物認領保管單、
  現場照片和車輛竊盜、車牌失竊資料個別查詢報表─查詢車牌
  認可資料等件，資為主要論述之依據。訊據被告堅詞否認有何
  收受贓物之犯行，辯稱：伊的車子停放在該處已經一個月。伊
  於95年2 月23日晚間8 時30分許至該處檢查車輛，因為伊想將
  已報廢之FZ-5142 號自用小客車開至濱江街暖車，所以就先將
  自己7481-KM 前車牌拆卸，再懸掛在已被報廢之自小客車
  FZ-5142 號後車牌處，要再將自小客車7481-KM 號之後車牌拆
  卸時，發現被掛上KP-3379 號車牌，伊才在附近草叢內發現另
  一面7481-KM 車牌，因為當時7481-KM 號車行李箱是開著，伊
  就隨手將該面7481-KM 號車牌放置在行李廂內，準備要拆卸
  KP-3379 號車牌時，就被警察發現等語。
四經查：
  (一)KP-3379 號自用小客車係證人乙○○所有，於95年1 月1 日
    晚間停放在桃園市○○路快樂公園內，同年月3 日上午11時
    45分許為證人乙○○發現該車後車牌失竊之情，業據證人乙○○於警詢中陳證綦詳（見偵字第4947號卷第20頁至第21頁
    ），並有車輛竊盜、車牌失竊資料個別查詢報表─查詢車牌
    認可資料、贓物認領保管單在卷可憑（見偵字第5584號卷第
    24頁、偵字第4947號卷第17頁）。再車號7481-KM 號及車號
    FZ-5142 號自用小客車均為被告所有，其中FZ-5142 號自用
    小客車已於94年12月30日報廢。而被告於95年2 月23日晚間
    9 時許為警發現時，上開7481-KM 號自用小客車前方並未懸
    掛車牌，後方懸掛上開乙○○失竊之KP-3379 號車牌。至74
    81-KM 號車牌兩面，其中一面放置在被告所有之7481-KM 號
    自用小客車行李廂內，另面則懸掛在亦為被告所有之FZ-514
    2 號自用小客車後方之情，為被告所是認，並據證人丙○○
    在偵查及本院審理中陳證明確，略以：該處平時每隔三、四
    天就會去巡邏一次，有時一天會巡邏二次。當天晚上8 點多
    伊和同事巡邏時，看到甲○○站在懸掛KP-3379 號車牌紅色
    福特自小客車車後，當時後車廂打開，因為當地常有車輛失
    竊情形，伊覺得可疑，就和同事下車察看，查出KP-3379 號
    車牌是失竊車牌，被告原本車廂打開，右手放在高過眼睛，
    在摸車牌螺絲的地方，伊靠近時被告馬上關上後車廂，但伊
    還是請被告打開行李廂，伊發現裡面有面車牌7481-KM ，應
    是原來紅色福特車車籍資料顯示該掛的車牌，再發現那部福
    特車子前方還停一輛積架車子，車子後方竟也懸掛7481-KM
    車牌，伊問被告原因，被告說那輛是報廢車，沒有車牌，因
    偶而開出去熱車，車子才不容易熄火。伊問被告為何懸掛別
    人車牌，被告說不知道原因，並說行李廂內的那面車牌是被
    他人拆下丟到草叢，被告將它撿回來後丟到行李廂內等語（
    見偵字第4947號卷第8 頁至第9 頁、本院卷第34頁至第35頁
    ），復有現場照片2 張（見偵字第5584號卷第21頁、第25頁
    ）、車籍作業系統─查詢認可資料（見偵字第5584號卷第22
    頁、第26頁）在卷可憑。惟本件公訴人所舉上開論據，關於
    上開KP-3379 號車牌為他人失竊之物、查獲時懸掛在被告所
    有之7481-KM 號自用小客車後方等情，固均無疑問已如前述
    ，然此等事證僅屬客觀、中性之事實，除有其他證據證明被
    告明知系爭物品為贓物進而為收受之行為外，尚難據以逕行
    推論被告有何贓物犯行，應先敘明。
  (二)本件被告於警詢、偵查及本院審理中均以前詞置辯，於本院
    審理中另供稱：因為上班地點附近都是修理廠或是賣車的，
    找車位很困難，所以都將車子停放在堤防外。積架車在該處
    已停放3 個月，福特車大約停放3 個禮拜。當天是第一次想
    開積架車到濱江街繞，而且之前積架車也都發動不起來等語
    （見本院卷第42頁至第43頁），被告上開辯解，固核與證人
    丙○○於本院審理中證稱：那兩台車伊之前都沒有看過，而
    且車子很乾淨，不像是一、二個禮拜沒有開過的樣子等語（
    見本院卷第35頁）不相吻合。惟按「收受贓物」所謂之「收
    受」，係指無償取得持有贓物之行為，而刑法第34章關於贓
    物犯之規定，係針對行為人故意收受、搬運、寄藏、故買或
    牙保贓物而在事後助成他人財產犯罪目的之惡性予以處罰，
    並非藉此課一般人民以協助追贓之責；故贓物罪責之成立與
    否，實取決於能否積極證明行為人有此犯罪故意，而非以被
    告有無交代所持贓證來源為斷，若不能確證被告有該物係屬
    贓物之認識，仍予收受之犯意，縱令被告無從一一交代其所
    持贓物之來源，亦不得遽予推認其主觀上確有贓物之認識並
    進而有收受之行為。況查汽車號牌每車須有兩面，並應正面
    懸掛於車輛前後端之明顯適當位置，為道路交通安全規則第
    11條第1 項第1 款規定甚明，而本件被害人乙○○遭竊之KP
    -3379 車車牌僅有一面，此據被害人乙○○於警詢中所陳明
    。倘被告係欲藉由懸掛他人車牌之方式，以規避員警查緝，
    惟被告僅得選擇汽車前後端之一懸掛上開被竊車牌，另端即
    無相同號碼之車牌可供懸掛，類此前後車牌號碼不一，甚或
    前後兩端僅有一端懸掛車牌之情形，反更易招致旁人注意而
    增加遭員警盤查之風險，本件復未查獲有何偽造之KP-3379
    號車牌，則被告是否有收受該失竊車牌之動機，實非無疑。
  (三)參以本件被告車輛係停放在河濱公園內，證人丙○○也稱：
    一般人用手就可能將車牌鎖上去，但鎖不緊等語（見偵字第
    4947號卷第9 頁），而與證人丙○○於偵查時所陳：該面被
    竊車牌是鬆鬆地懸掛在被告車上等情相符（見偵字第4947號
    卷第9 頁）。被告車輛既停放在公共場所內，為一般人均可
    接近之場域，且常人無庸憑藉工具即可徒手懸掛車牌，即難
    僅憑上開失竊車牌為警發覺時，係懸掛在被告所有之車輛上
    ，遽論被告有收受贓物之犯行。
五綜上，公訴人認被告所涉犯刑法第349 條第1 項規定之收受贓
  物犯行，惟本件並無積極證據證明被告有自他人之處無償取得
  上開失竊車牌之行為，亦未能證明被告取得前開物品時有贓物
  之認識，其所為自與刑法上收受贓物罪之構成要件未有該當，
  自難認被告犯有上開犯行，此外復查無其他積極證據足資證明
  被告有何公訴人起訴之收受贓物犯行，既不能證明被告犯罪，
  核諸前揭說明，自應由本院為被告無罪之諭知。
據上論斷，應依刑事訴訟法第301 條第1 項前段，判決如主文。
本案經檢察官張世和到庭執行職務。
中    華    民    國    95    年    10    月    23    日
                  刑事第二庭審判長法  官    謝靜恒
                                  法  官    高雅敏
                                  法  官    許碧惠
以上正本證明與原本無異。
如不服本判決，應於判決送達後10日內，向本院提出上訴狀。
                                  書記官    徐仁豐
中    華    民    國    95    年    10    月    23    日


司法院資訊處製作；財團法人民間司法改革基金會備份。
